【裁判字號】    99,監宣,238
【裁判日期】    991103
【裁判案由】    監護宣告
【裁判全文】
臺灣桃園地方法院民事裁定             99年度監宣字第238號
聲  請  人  張郁珠
相  對  人  張記
關  係  人  張運盛
上列聲請人聲請監護宣告事件，本院裁定如下：
    主      文
宣告張記（男，民國○○年○○月○○日生，身分證統一編號：
Ｚ000000000號 ）為受監護宣告之人。
選定聲請人張郁珠（女，民國○○年○ 月○○日生，身分證統一編號
：Ｚ000000000 號）為受監護宣告之人張記之監護人。
指定張運盛（男，民國○○年○月○日生，身分證統一編號：
Ｚ000000000號）為會同開具財產清冊之人。
聲請程序費用新臺幣壹仟元由受監護宣告之人負擔。
    理      由
一、本件聲請意旨略以：相對人自民國99年6 月29日起因突發性
    腦出血，經延醫診治不見起色，已達無法為意思表示之程度
    ，聲請人為相對人之女，爰依民事訴訟法第597 條規定，聲
    請宣告相對人為受監護宣告人，選定聲請人為相對人之監護
    人等語，並提出戶籍謄本為證。
二、次按「對於因精神障礙或其他心智缺陷，致不能為意思表示
    或受意思表示，或不能辨識其意思表示之效果者，法院得因
    本人、配偶、四親等內之親屬、最近一年有同居事實之其他
    親屬、檢察官、主管機關或社會福利機構之聲請，為監護之
    宣告。」，民法第14條第1 項定有明文。經本院囑託台灣台
    北地方法院鑑定，經該院囑託鑑定機關即台北榮民總醫院精
    神科鑑定醫師楊誠弘前訊問相對人，經觀察相對人作氣缺、
    插算胃管、雙手雙腳有攣縮狀況（參見該院99年9 月2 日訊
    問筆錄）。參酌台北榮民總醫出具精神狀況鑑定書略以：張
    員目前完全臥床，無法自行活動，氣切呼吸及依靠氧氣呼吸
    ，鼻胃管餵食，大小便失禁，穿衣、洗澡皆需人協助，日常
    生活功完全需人協助。精神狀態檢查，張員臥躺於病房，無
    法自主活動，氣切使用氧氣呼吸，張員意識不清，對問話無
    反應，無法表達自己之意思，認知功能應有嚴重障礙，其他
    精神症狀無法測知。心理測驗：張員對問話無法回應，無法
    合作施測，以日常生活功能推斷應屬極重度智能障礙。鑑定
    結果：張員因腦內出血引起之嚴重神經學後遺症，目前意識
    不清，認知功能嚴重障礙，對問話無反應，無法表達自己之
    意思，故張員目前心神狀態應有「不能為意思表示或受意思
    表示，亦不能辨識其意思表示之效果」之情形。張員目前完
    全臥床，無法自行活動，氣切呼吸及依靠氧氣呼吸，鼻胃管
    餵食，穿衣、洗澡皆需人協助，大小便失禁，日常生活功能
    完全需人協助，故張員目前不能管理處分自己財產。張員因
    腦內出血引起之嚴重神經學後遺症，雖經一段時間治療，意
    識仍然無法恢復，故目前無回復之可能性等語，有該院精神
    狀況鑑定書在卷足按。本院審酌相對人因精神障礙已致不能
    為意思表示，聲請人聲請對於相對人為監護之宣告，核無不
    合，應予准許。
三、再按「法院為監護之宣告時，應依職權就配偶、四親等內之
    親屬、最近一年有同居事實之其他親屬、主管機關、社會福
    利機構或其他適當之人選定一人或數人為監護人，並同時指
    定會同開具財產清冊之人。」，「法院為前項選定及指定前
    ，得命主管機關或社會福利機構進行訪視，提出調查報告及
    建議。監護之聲請人或利害關係人亦得提出相關資料或證據
    ，供法院斟酌。」，「法院選定監護人時，應依受監護宣告
    之人之最佳利益，優先考量受監護宣告之人之意見，審酌一
    切情狀，並注意下列事項：一、受監護宣告之人之身心狀態
    與生活及財產狀況。二、受監護宣告之人與其配偶、子女或
    其他共同生活之人間之情感狀況。三、監護人之職業、經歷
    、意見及其與受監護宣告之人之利害關係。四、法人為監護
    人時，其事業之種類與內容，法人及其代表人與受監護宣告
    之人之利害關係。」，民法第1111條第1 項、第2 項、第
    1111 條 之1 分別定有明文。經本院囑請桃園縣政府對聲請
    人等進行訪視，訪視報告略以：相對人張記，80歲，先前身
    體狀況尚佳，未服用任何藥物，不知原來患有高血壓及糖尿
    病，今年6 月29日因突發性腦出血而緊急就醫治療，迄今無
    意識，似植物人，原住院台北榮榮民總醫院，9 月21日轉院
    宜蘭員山榮民醫院，需長期住院療養。相對人之妻往生已10
    餘年，相對人生育有1 女1 子，長女張郁珠，長子張運盛，
    長子與相對人父子二人居住於戶籍地，該屋係相對人名下房
    子。聲請人張郁珠及聲請人之弟張運盛表示，相對人張記平
    目身體硬朗，看不出有高血壓及糖尿病之病症，故並未服用
    相關藥物控制，直到6 月29日突發性腦出血，始知相對人患
    有高血壓及糖尿病。相對人原身體健康，未表示有任何病痛
    ，意識清楚，故雖已80歲高齡，6 月29日早上獨自外出至台
    北縣三芝鄉探視友人，下午在台北，因突發性腦出血緊急送
    醫後迄今未清醒過來，眼睛偶爾會張開，但醫師表示，此乃
    無意識之張開，相對人似植物人，於醫院尚接受治療中。聲
    請人及張運盛表示，二人各自依休假狀況，會不定期前往探
    視相對人; 緊急狀況則於接獲通知後立即會前往處理。聲請
    人張郁珠及聲請人之弟張運盛表示，疑由聲請人張郁珠擔任
    監護人。聲請人之弟張運盛擬擔任會同開具財產清冊之人等
    語，桃園縣政府社會處社會工作及救助科訪視報告在卷可稽
    。考量聲請人係相對人之長女，長期照顧相對人，認由聲請
    人擔任相對人之監護人，應屬符合受監護宣告之人之最佳利
    益，爰依前揭規定選定聲請人為相對人之監護人；又關係人
    為相對人之弟，與相對人同住並協助照顧，併依前揭規定指
    定其為會同開具財產清冊之人。
四、依民事訴訟法第608條第1項，裁定如主文。
中    華    民    國    99    年    11    月    3    日
                  家事法庭法  官  陳添喜
以上正本係照原本作成。
宣告受監護宣告裁定不得抗告。
如對指定監護人裁定抗告須於裁定送達後10日內向本院提出抗告
狀，並繳納裁判費１０００元。
中    華    民    國    99    年    11    月  3  日
                          書記官  楊慧伶

司法院資訊處製作；財團法人民間司法改革基金會備份。
